【裁判字號】    99,審易,2364
【裁判日期】    990810
【裁判案由】    竊盜
【裁判全文】
臺灣高雄地方法院刑事判決            99年度審易字第2296號
公  訴  人  臺灣高雄地方法院檢察署檢察官
被      告  甲○○
            乙○○
上列被告等因竊盜案件，經檢察官提起公訴（99年度偵字第6699
號、99年度少連偵字第57號），嗣因被告就被訴事實均為有罪之
陳述，經本院告知簡式審判之旨，並聽取公訴人及被告之意見後
，裁定依簡式審判程序審理，判決如下：
    主  文
甲○○犯結夥攜帶兇器竊盜罪，累犯，處有期徒刑柒月。又成年
人與未滿十八歲之人共同犯結夥竊盜罪，累犯，處有期徒刑捌月
，扣案之鑰匙壹支沒收。應執行有期徒刑壹年貳月。
乙○○成年人與未滿十八歲之人共同犯結夥竊盜罪，處有期徒刑
柒月，扣案之鑰匙壹支沒收。
    事實
一、甲○○前於民國97年間，因妨害性自主案件，經臺灣高等法
    院高雄分院以98年度上訴字第160號判處有期徒刑6月確定，
    於98年7月29日易科罰金執行完畢。
二、甲○○與黃崧豪（由檢察官另案提起公訴）及另名姓名年籍
    不詳之人共同意圖為自己不法所有之犯意聯絡，於98年7月3
    1日23時38分許，在臺南市○區○○路2段339號前，由黃崧
    豪及該名姓名年籍不詳之人在旁把風，甲○○則持客觀上得
    以危害人之生命、身體可供兇器使用之T 型扳手，以插入車
    門門鎖開啟車門後再發動電門之方式，共同竊取黃重傑所有
    車牌號碼20 59-UK號之自小客車1 臺（價值約新臺幣《下同
    》50萬元，廠牌：馬自達，顏色：白色），駕乘後即任意棄
    置他處。嗣經警循線查悉上情，並尋獲上開自小客車1 臺。
三、甲○○與乙○○及少年高○○共同基於意圖為自己不法所有
    之犯意聯絡，於98年10月23日16時20分許，由高○○騎乘車
    牌號碼ZUA-152號輕型機車搭載甲○○與乙○○共同前往高
    雄市鼓山區○○○路25巷61弄內，由高○○在旁把風，推由
    甲○○、乙○○先後持自備鑰匙下手行竊之方式，分別竊取
    黃昭閔所有之車牌號碼XKN-103號重型機車（價值約3,000元
    ，廠牌：山葉，顏色：淺藍色）、蔡銘水所有之車牌號碼XT
    J-292號重型機車（價值約5,000元，廠牌：光陽，顏色：藍
    色）各1臺，得手後分由甲○○、乙○○及高○○各騎乘車
    牌號碼XKN-103、XTJ-292、ZUA-152號機車逃離現場。嗣經
    黃昭閔、蔡銘水發現機車遭竊後報警處理，為警調閱監視器
    錄影畫面循線查獲，並扣得甲○○所有供行竊所用之鑰匙1
    支，再於高雄市鼓山區「鼓山國中」旁尋獲車牌號碼XKN-10
    3號重型機車，始悉上情。
四、案經臺灣高雄地方法院檢察署檢察官主動簽分及高雄市政府
    警察局鼓山分局移請臺灣高雄地方法院檢察署檢察官偵查起
    訴。
    理  由
一、本件被告甲○○、乙○○所犯均係死刑、無期徒刑、最輕本
    刑為3年以上有期徒刑以外之罪，其於準備程序就前揭被訴
    事實為有罪之陳述，經法官告知簡式審判程序之旨，並聽取
    其與公訴人之意見後，本院認無不得或不宜改依簡式審判程
    序進行之處，爰依刑事訴訟法第273條之1第1項之規定，裁
    定進行簡式審判程序，合先敘明。
二、上開事實，業據被告甲○○、乙○○於本院審理時坦承不諱
    ，核與共犯黃崧豪、少年高○○、證人即被害人黃重傑、黃
    昭閔、蔡銘水於警詢中之證述情節相符，復有竊車地點錄影
    光碟及翻拍照片、勘驗報告、共犯黃崧豪持用門號00000000
    00號通聯之基地台比對、勘驗報告、車輛尋獲電腦輸入單、
    高雄市政府警察局鼓山分局扣押筆錄、扣押物品目錄表、贓
    物認領保管單、監視器錄影畫面擷取照片3張等證附卷可參
    ，並有鑰匙1支扣案可憑，足認被告之自白與事證相符。從
    而，本件事證明確，被告犯行，堪以認定，應依法論科。
三、按刑法第321條第1項第3款之攜帶兇器竊盜罪，係以行為人
    攜帶兇器竊盜為其加重條件，此所謂兇器，其種類並無限制
    ，凡客觀上足對人之生命、身體、安全構成威脅，具有危險
    性之兇器均屬之，且祇須行竊時攜帶此種具有危險性之兇器
    為已足，並不以攜帶之初有行兇之意圖為必要（最高法院79
    年台上字第5253號判例意旨參照）。查被告甲○○為事實二
    竊盜犯行時所持用之T型扳手1支，既足以插入車門破壞門鎖
    ，足見其質地堅硬，是上開工具對人之生命、身體均具有相
    當程度之危險性，足供兇器使用，應屬兇器無訛。次按刑法
    第321條第1項第4款所稱結夥三人，係以結夥犯全體俱有責
    任能力及有犯意之人為構成要件，若其中一人係缺乏責任能
    力或責任要件之人，則雖有加入實施之行為，仍不得算入結
    夥三人之內（最高法院30年上字第1240號判例可資參照）。
    查本件事實欄三之犯罪行為時，被告甲○○與乙○○均為成
    年人，為具有完全刑事責任能力之人，至於少年高○○係83
    年12月22日出生，係14歲以上未滿18歲之人，有其個人戶籍
    資料在卷可稽，是高○○係僅得依刑法第18條第2 項之規定
    減輕其刑，並非全無刑事責任能力，依前揭判例要旨之反面
    解釋，自應計入結夥三人之內。
四、是核被告甲○○於事實二所為，係犯刑法第321 條第1 項第
    3 款、第4 款結夥三人以上攜帶兇器竊盜罪。被告甲○○與
    黃崧豪及上開姓名年籍不詳之人，就上開事實二犯行，有犯
    意聯絡及行為分擔，應論以共同正犯。核被告甲○○與乙○
    ○於事實三所為，係犯刑法第321 條第1 項第4 款結夥三人
    竊盜罪。被告2 人與少年高○○就上開事實三犯行，有犯意
    聯絡及行為分擔，應論以共同正犯。又按一行為觸犯數罪名
    之想像上競合犯，係指行為人以一個意思決定發動為一個行
    為，而侵害數個相同或不同之法益，具備數個犯罪構成要件
    ，成立數個罪名之謂，乃處斷上之一罪（最高法院71年台上
    字第2837號判例要旨參照）。復按一個決意實施同時同地之
    先後行為，亦不失為一個行為，其侵害2 個以上之法益，仍
    屬想像競合犯，例如同時同地竊割甲、乙兩家之麥，顯然係
    侵害2 個法益，應依刑法第55條處斷（最高法院28年上字第
    1232號判例要旨參照）。查本案被告2 人於事實三分別竊取
    被害人黃昭閔、蔡銘水所有之機車，雖係分別侵害黃昭閔、
    蔡銘水之財產法益，但均係基於一個集體犯罪之決意為之，
    實行行為亦屬同時同地，又係於同日分別實施，揆諸前揭說
    明，應評價為一個犯罪行為，而侵害2 個法益，依刑法第55
    條之規定，為想像競合犯，應從一重處斷。公訴人認應論以
    數罪併罰，尚有未洽。被告2 人於行為時係成年人，其與未
    滿18歲之少年高○○共同實施上揭事實三犯行，應依兒童及
    少年福利法第70條第1 項前段規定，加重其刑。被告甲○○
    所犯上開2 罪，犯意各別，時間不同，應分論併罰。被告甲
    ○○有前開事實欄所載犯罪科刑受有期徒刑執行完畢之情形
    ，此有臺灣高等法院被告前案紀錄表在卷可佐，其於徒刑執
    行完畢5 年之內故意再犯本件有期徒刑以上之罪，為累犯，
    均應依法加重其刑，並應與事實三之成年人與未滿18歲人共
    同犯結夥三人以上竊盜罪，遞加重其刑。爰審酌被告2 人均
    值青年，有工作能力，竟不思以正途取財，竊取他人財物，
    其行為實不足取；被告甲○○於事實二所竊得之汽車1 臺，
    及被告2 人於事實三所竊得之機車1 臺，業已發還被害人領
    回，造成被害人損失有限，及渠等均坦承犯行，犯後態度尚
    可，及犯罪之動機、目的、手段、所生危害等一切情狀，分
    別量處如主文所示之刑及就被告甲○○定其應執行之刑，藉
    資懲儆。扣案之鑰匙1 支，為被告甲○○所有，係供其於事
    實三犯罪所用之物，依共同正犯責任共同之原則，爰於被告
    甲○○、乙○○所諭知之主刑下，併依刑法第38條第1 項第
    2 款規定宣告沒收。又T 型扳手1 支及鑰匙1 支，雖分別係
    供被告甲○○於事實二及乙○○於事實三犯罪所用之物，惟
    因未扣案，為免日後執行困難，爰不予宣告沒收，附此敘明
    。
據上論斷，應依刑事訴訟法第273條之1第1項、第299條第1項前
段，兒童及少年福利法第70條第1 項前段，刑法第28條、第321
條第1 項第3 款、第4 款、第55條、第47條第1 項、第51條第5
款、第38條第1 項第2 款，判決如主文。
本案經檢察官黃齡慧到庭執行職務。
中    華    民    國    99    年    8     月    10    日
                  刑事第十庭    法  官  李代昌
以上正本證明與原本無異。
如不服本判決應於收受送達後10日內向本院提出上訴書狀，並應
敘述具體理由；如未敘述上訴理由者，應於上訴期間屆滿後20日
內向本院補提理由書（均須按他造當事人之人數附繕本）「切勿
逕送上級法院」。
中    華    民    國    99    年     8    月    10    日
                                 書記官  黃振祐
附錄本判決論罪科刑適用法條：
中華民國刑法第321條
犯竊盜罪而有左列情形之一者，處 6 月以上、 5 年以下有期徒
刑：
一、於夜間侵入住宅或有人居住之建築物、船艦或隱匿其內而犯
    之者。
二、毀越門扇、牆垣或其他安全設備而犯之者。
三、攜帶兇器而犯之者。
四、結夥三人以上而犯之者。
五、乘火災、水災或其他災害之際而犯之者。
六、在車站或埠頭而犯之者。
前項之未遂犯罰之。

司法院資訊處製作；財團法人民間司法改革基金會備份。
